【裁判字號】    95,抗,1235
【裁判日期】    950929
【裁判案由】    假扣押
【裁判全文】
臺灣高等法院民事裁定                  95年度抗字第1235號
抗  告  人  甲○○
上列抗告人因與相對人聯邦商業銀行股份有限公司間假扣押事件
，對於中華民國95年4月28日臺灣桃園地方法院95年度裁全字第3
592號所為裁定提起抗告，本院裁定如下：
    主      文
原裁定廢棄。
相對人在原法院之聲請駁回。
聲請及抗告訴訟費用由相對人負擔。
    理      由
一、相對人於原法院聲請意旨為：抗告人於民國91年10月22日向
    伊申請貸款，最高訂約額度為新台幣（下同）30萬元，可動
    用額度為10萬元。嗣抗告人於額度內陸續動用貸款，惟自95
    年3月1日起，即未依約還款，尚積欠相對人貸款本金6萬元
    及其利息與300元之提領費，經相對人數度催討未果。伊願
    提供擔保，聲請就抗告人所有之財產，在6萬300元之範圍內
    ，予以假扣押等情。原法院以相對人於所述假扣押之原因，
    雖未能盡完全釋明之責，惟既陳明願供擔保，而認其釋明之
    欠缺，擔保足以補之，故酌定以供擔保為條件，而准許相對
    人假扣押之聲請。
二、抗告意旨略以：伊為解決雙方債務關係，業依中華民國銀行
    公會會員辦理消費金融案件無擔保債務協商機制（下簡稱債
    務協商），申請參與債務協商，並於95年3月9日以雙掛號郵
    寄相關資料至最大債權銀行即萬泰商業銀行（下稱萬泰銀行
    ）進行債務協商事宜。嗣於同年6月20日在萬泰銀行桃園分
    行簽立協議書，同意自同年7月10日起分期清償債務，債務
    協商至此終告完結。相對人於得知伊參與債務協商後，始以
    伊有脫產或債務不履行之嫌而聲請保全程序，有違民事訴訟
    法第523條第1項之規定，為此提起抗告，請求廢棄原裁定等
    語。
三、按請求及假扣押之原因，應釋明之；前項釋明如有不足，而
    債權人陳明願供擔保或法院認為適當者，法院得定相當之擔
    保，命供擔保後為假扣押。民事訴訟法第526條第1項、第2
    項規定甚明。所謂假扣押之原因，依同法第523條第1項規定
    ，係指日後有不能強制執行或甚難執行之虞或應在外國為強
    制執行之情形。是債權人就請求及假扣押之原因，依法均有
    釋明之義務，亦即須提出可使法院信其主張為真實之證據。
    必待釋明有所不足，而債權人陳明願供擔保或法院認為適當
    者，法院始得定相當之擔保，命供擔保後為假扣押。若債權
    人未釋明請求或假扣押之原因，即不符假扣押之要件。至所
    謂釋明，係指當事人提出之證據，僅使法院生薄弱之心證，
    相信其主張大概如此者即可，而釋明事實上主張，得用可使
    法院信其主張為真實之一切證據。亦即供釋明之證據，無庸
    遵守嚴格之證據程序。
四、經查：
（一）相對人就假扣押之本案請求，業已提出申請書、綜合約定
      書、國民現金貸款融資查詢單（均影本）為釋明證據（見
      原法院卷第4頁至第6頁），應堪採信。至抗告人對其請求
      之清償期有所爭執，惟此乃應待本案解決之問題，抗告人
      據此對原法院裁定聲明不服，尚非可取。
（二）然而，上（一）所示之證據，皆為假扣押本案請求之釋明
      之證據，非假扣押原因之釋明證據。是關於假扣押之原因
      部分，相對人於原法院並未提出任何釋明證據。揆諸上開
      說明，原法院遽為准許，已有未合。
（三）嗣相對人之代理人於本院陳稱：假扣押原因之釋明證據，
      乃為95年4月18日之查詢單云云（本院卷第22頁）。惟查
      ，抗告人辯稱：業已參與債務協商，並於95年6月20日在
      萬泰銀行桃園分行簽立協議書，同意自同年7月10日起分
      期清償債務，且已依協議書約定辦理等語，業據其提出債
      務協商申請書、掛號函件收執據、協議書、還款計劃、收
      入證明切結書、ATM繳款單、萬泰銀行存款憑條（均影本
      ）為證（見本院卷第7頁至第8頁、第10頁至第11頁、第26
      頁至第33頁）。由是觀之，相對人提出之釋明證據日期，
      在抗告人參與債務協商之前，難認得以釋明抗告人確有假
      扣押之原因，此其一。而依上開協議書之還款計劃所示，
      相對人亦為債權銀行之一（見本院卷第29頁），且相對人
      上揭假扣押本案請求復包括其中，益證抗告人確有解決兩
      造間之債務關係，而無假扣押之原因，此其二。
（四）準此，相對人就假扣押之原因，尚難認已提出釋明證據，
      其空言主張恐抗告人脫產，致日後有不能執行或甚難執行
      之虞，尚難使本院信其主張為真實。原法院係以相對人於
      所述假扣押之原因，雖未能盡完全釋明之責，惟既陳明願
      供擔保，而認其釋明之欠缺，擔保足以補之云云。惟依上
      開說明，債權人就假扣押之原因，依法有釋明之義務，亦
      即須提出可使法院信其主張為真實之證據。必待釋明有所
      不足，而債權人陳明願供擔保或法院認為適當者，法院始
      得定相當之擔保，命供擔保後為假扣押。查本件相對人既
      未釋明假扣押之原因，業如上所述，即不符假扣押之要件
      ，至為明悉。
（五）綜上，相對人主張對於抗告人有6萬300元之債權，聲請為
      假扣押。原法院以相對人於所述假扣押之原因，雖未能盡
      完全釋明之責，惟既陳明願供擔保，而認其釋明之欠缺，
      擔保足以補之，故酌定以供擔保為條件，而准許相對人假
      扣押之聲請，自有未洽。抗告人意旨指摘原裁定不當，求
      予廢棄，為有理由，自應由本院予以廢棄改判如主文所示
      。
五、據上論結，本件抗告為有理由，裁定如主文。
中    華    民    國    95    年    9     月    29    日
                    民事第14庭
                        審判長法  官  許正順
                              法  官  魏麗娟
                              法  官  鍾任賜
正本係照原本作成。
不得再抗告。
中    華    民    國    95    年    10    月    3     日
                              書記官  王敬端


司法院資訊處製作；財團法人民間司法改革基金會備份。
